【裁判字號】    99,易,3307
【裁判日期】    991231
【裁判案由】    毒品危害防制條例
【裁判全文】
臺灣臺北地方法院刑事判決              99年度易字第3307號
公  訴  人  臺灣臺北地方法院檢察署檢察官
被      告  陳賢安
上列被告因毒品危害防制條例案件，經檢察官提起公訴（99年度
毒偵字第3779號），本院判決如下：
    主  文
陳賢安施用第二級毒品，累犯，處有期徒刑陸月，如易科罰金，
以新臺幣壹仟元折算壹日
    事  實
一、陳賢安於民國95年間，因施用毒品案件，經臺灣板橋地方法
    院以95年度毒聲字第87號裁定送觀察勒戒後，認其無繼續施
    用毒品傾向，於95年2月21日執行完畢釋放出所，並經臺灣
    板橋地方法院檢察署檢察官以95年度毒偵字第900號為不起
    訴處分確定。於96年間，再因施用第二級毒品案件，經本院
    以96年度簡字第755號判處有期徒刑3月，減為有期徒刑1月
    又15日，而於96年10月11日以易科罰金執行完畢。詎陳賢安
    猶不知悔悟，竟基於施用第二級毒品甲基安非他命之犯意，
    於99年9月28日為臺灣臺北地方法院檢察署觀護人採尿時回
    溯5日內之某日時（不包含至觀護人室報到後至採尿前之期
    間），在不詳地點，以不詳方式，施用第二級毒品甲基安非
    他命一次。嗣於99年9 月28日為臺灣臺北地方法院檢察署觀
    護人採集其尿液經送請臺灣尖端先進生技醫藥股份有限公司
    以酵素免疫分析法（ＥＩＡ）初步檢驗，再以氣相層析質譜
    儀法（ＧＣ／ＭＳ）確認檢驗，呈甲基安非他命陽性反應，
    始獲悉上情。
二、案經臺灣臺北地方法院檢察署觀護人室簽請同署檢察官自動
    檢舉偵查起訴。
    理  由
一、證據能力部分：
    按被告以外之人於審判外之言詞或書面陳述，除法律有規定
    者外，不得作為證據，刑事訴訟法第159條第1項定有明文。
    次按被告以外之人於審判外之陳述，雖不符前4條之規定，
    而經當事人於審判程序同意做為證據，法院審酌該言詞陳述
    或書面陳述作成時之情況，認為適當者，亦得為證據。當事
    人、代理人或辯護人於法院調查證據時，知有刑事訴訟法第
    159條第1項不得為證據之情形，而未於言詞辯論終結前聲明
    異議者，視為有前項之同意，同法第159條之5規定甚明。查
    ，本院認定犯罪事實所憑之證據，部分屬傳聞證據，惟檢察
    官及被告均未於本院言詞辯論終結前聲明異議，本院審酌該
    等言詞或書面陳述作成之情況，並無非出於任意性或不正取
    供，或違法或不當情事，且客觀上亦無不可信之情況，堪認
    為適當，依刑事訴訟法第159條之5第2項規定，均得作為證
    據，先予敘明。
二、實體部分：
（一）訊據被告矢口否認有何施用第二級毒品甲基安非他命之犯
      行，辯稱：伊並無施用毒品云云。經查：
       1、第二級毒品安非他命、甲基安非他命施用後可於尿液
          中檢出之時間，依據文獻Clarke's  Isolation  and
          Identification of Drugs第2版記載，服用安非他命
          後24小時內約有服用量之30﹪以原態排泄於尿液中，
          3至4天內排泄總量為90﹪，甲基安非他命服用後24小
          時內約有服用量之70﹪排泄於尿液中，另毒品施用後
          於尿液中可檢出之時間，受施用劑量及頻率、施用方
          式、飲水量之多寡、個人體質及其代謝情況等因素影
          響，因個案而異，一般可檢出之時間為安非他命服用
          後1至4天，甲基安非他命則為1至5天，業經行政院衛
          生署管制藥品管理局先後於民國92年3月10日以檢字
          第0920001495號函示在案;另按目前常用之尿液安非
          他命或嗎啡篩檢方式，包括酵素免疫分析法（ＥＩＡ
          ）、薄層色層分析法（ＴＬＣ）及放射免疫分析法（
          ＲＩＡ）。文獻報告中，確實有藥物或食物因交叉反
          應，可在尿液測試中產生偽陽性之安非他命或嗎啡反
          應。例如在ＥＩＡ和ＴＬＣ之尿液測試中，某些成藥
          （如減肥藥、解除鼻充血藥物、感冒藥劑等）中之成
          分因與安非他命有類似之作用，而可產生與安非他命
          之交叉反應，使尿液測試呈現偽陽性。但利用精密之
          儀器分析，將可排除偽陽性之可能，而得到正確之答
          案。在良好之操作條件下，以氣相層析質譜儀作藥物
          及其代謝產物之定性及定量分析檢驗，幾乎不會有偽
          陽性反應產生，亦即如尿液中未含有煙毒之反應者，
          即不可能產生因藥物所引起之偽陽性反應，此有行政
          院國軍退除役官兵輔導委員會榮民總醫院83年4月7日
          （83）總內字第03059號函及行政院衛生署管制藥品
          管理局92年6月20日管檢字第0920004713號函可資參
          照。
       2、本件被告於99年9月28日至臺灣臺北地方法院檢察署
          經觀護人所採集之尿液檢體，先經臺灣尖端先進生技
          醫藥股份有限公司以酵素免疫分析法（ＥＩＡ）初步
          檢驗，再以氣相層析質譜儀法（ＧＣ／ＭＳ）確認檢
          驗，均呈安非他命、甲基安非他命陽性反應（偵字卷
          第4-1頁），且以氣相層析質譜儀檢驗當不至於有偽
          陽性反應，足認被告於為觀護人採尿時回溯5日內某
          時，在臺灣地區不詳處所，確實以不詳方式，施用第
          二級毒品甲基安非他命一次無訛，被告猶辯稱未施用
          任何毒品云云，顯屬事後卸責之詞，難以採信。綜上
          ，本案事證明確，被告犯行洵堪認定，應予依法論科
          。
（二）按甲基安非他命係毒品危害防制條例第2條第2項第2款所
      規定之第二級毒品，不得非法使用。核被告所為，係違反
      毒品危害防制條例第10條第2項之施用第二級毒品罪。被
      告施用前持有第二級毒品之低度行為，應為施用之高度行
      為吸收，不另論罪。又被告有前揭事實記載之科刑及執行
      完畢紀錄，此有臺灣高等法院被告前案紀錄表1份在卷可
      稽，其受徒刑執行完畢後，5年以內故意再犯本件有期徒
      刑以上之罪，為累犯，應依刑法第47條第1項規定，加重
      其刑。爰審酌被告前有多次施用毒品前科，並有施以觀察
      勒戒之紀錄，其素行非佳，此有前述被告前案紀錄表在卷
      可稽，況被告現亦因施用毒品案件執行保護管束中，顯見
      被告染有毒癮惡習甚深，又被告犯後猶矯飾其犯行，態度
      不佳，惟念及被告施用毒品之犯行，本質上屬戕害自己身
      心健康之行為，尚未有嚴重破壞社會秩序或侵害他人權益
      之情形等一切情狀，量處如主文所示之刑，以示懲戒。
據上論斷，應依刑事訴訟法第299條第1項前段，毒品危害防制條
例第10條第2項，刑法第11條、第47條第1項、第41條第1項前段
，判決如主文。
本案經檢察官李彥霖到庭執行職務
中    華    民    國    99    年    12    月    31    日
                  刑事第十七庭  法  官  楊雅清
以上正本證明與原本無異。
如不服本判決應於收受送達後10日內向本院提出上訴書狀，並應
敘述具體理由；其未敘述上訴理由者，應於上訴期間屆滿後20日
內向本院補提理由書（均須按他造當事人之人數附繕）「切勿逕
送上級法院」。
                                書記官  吳俊龍
中    華    民    國    99    年    12    月    31    日
附錄本案論罪科刑法條全文：
毒品危害防制條例第10條
施用第一級毒品者，處 6 月以上 5 年以下有期徒刑。
施用第二級毒品者，處 3 年以下有期徒刑。

司法院資訊處製作；財團法人民間司法改革基金會備份。
